最高法院刑事判決　　　　　　　　　　　　　　　八十七年度台上字第二二八二號
　　上　訴　人　甲○○
　　選任辯護人　賴鎮局律師
右上訴人因違反毒品危害防制條例案件，不服台灣高等法院中華民國八十六年十二月
二十六日第二審更審判決（八十六年度上更(一)字第一○六三號，起訴案號：台灣板橋
地方法院檢察署八十三年度偵字第一七一八○、四六四三號），提起上訴，本院判決
如左：
    主  文
原判決撤銷，發回台灣高等法院。
    理  由
本件原判決認定上訴人甲○○（原名曾癸燕）與蔡易達（綽號菜頭）二人均明知安非
他命業經行政院衛生署公告列為化學合成麻醉藥品，不得非法持有、販賣，竟共同意
圖轉售營利，由蔡易達先以低價購入安非他命，初以每小包（重量不詳）新台幣（下
同）五百元之價格向綽號「阿祥」之不詳姓名成年人購入安非他命，嗣以低價向綽號
「高砲」之不詳姓名成年人購入大量之安非他命，除供己吸用外，其餘則分裝成小包
，並基於概括之犯意，連續自民國八十二年八、九月某日起至八十三年三月十五日止
，在台北縣永和市○○路四十六號五樓，由蔡易達提供其所購得之安非他命再由上訴
人至上址，以高於其買入價格，三次非法販賣安非他命予林志忠各一包，每包數量
約為○‧一公克，金額一千元，供林志忠吸用等情。因將第一審關於上訴人部分之判
決撤銷（原判決主文誤載為全部撤銷），改判論處上訴人共同連續非法販賣化學合成
麻醉藥品罪刑，固非無見。
惟查上訴人於原審一再具狀主張林志忠供稱向上訴人購買安非他命，係因其懷疑上訴
人之母曾陳瑞蘭向警察機關密報其吸食安非他命所致，有曾陳瑞蘭與林志忠之兄林志
哲之電話錄音乙捲，及電話錄音譯文可證，請求予以調查云云（見上訴字六三七七號
卷內之聲請狀、錄音帶、譯文）。上述抗辯，是否屬實，攸關上訴人之犯罪，原審未
詳加調查，調查之能事，容有未盡。次查原判決於理由欄中先稱：「被告甲○○既已
否認其有販賣之犯行……」等語，繼稱：「惟被告既已承認有販賣之犯行……」云云
（見原判決正本第二頁背面第九行－第十一行），一稱上訴人否認販賣安非他命，一
稱承認販賣犯行，彼此矛盾。末查原判決於事實欄認定上訴人與蔡易達共同販賣安非
他命予林志忠三次，但於理由欄卻引用林志忠於偵查中之證稱係賣三、四次（見他字
第四六七號卷第十四頁），二者不符，應予究明。又原判決認定上訴人等係以五百元
之價格向綽號「阿祥」之不詳姓名成年人或以低價向綽號「高砲」之不詳姓名成年人
購入大量之安非他命，再以高價轉售與林志忠，但對於以低價購入部分，卻無證據以
實其說，顯有理由不備之違法。上訴意旨，指摘原判決不當，尚非全無理由，應認仍
有撤銷發回更審之原因。至上訴人行為後，麻醉藥品管理條例第十三條之一第二項第
一款，已修正為毒品危害防制條例第四條第二項，且其刑度並已提高，自有刑法第二
條第一項之比較適用，案經發回，合予指明。
據上論結，應依刑事訴訟法第三百九十七條、第四百零一條，判決如主文。
中      華      民      國    八十七    年      七      月      二      日
                              最高法院刑事第三庭
                                  審判長法官  蔡  詩  文
                                        法官  莊  登  照
                                        法官  洪  明  輝
                                        法官  蔡  清  遊
                                        法官  池  啟  明
      右正本證明與原本無異
                                              書  記  官
中      華      民      國    八十七    年      七      月      八      日
